最高法院刑事判決　　　　　　一○○年度台上字第二九八三號
上　訴　人　黃全榮
選任辯護人　劉意律師
上列上訴人因貪污案件，不服台灣高等法院台南分院中華民國一
００年四月十二日第二審判決（九十九年度上訴字第九五二號，
起訴案號：台灣嘉義地方法院檢察署九十八年度偵字第八六三八
號），提起上訴，本院判決如下：
    主  文
上訴駁回。
    理  由
按刑事訴訟法第三百七十七條規定，上訴於第三審法院，非以判
決違背法令為理由，不得為之。是提起第三審上訴，應以原判決
違背法令為理由，係屬法定要件。如果上訴理由書狀並未依據卷
內訴訟資料，具體指摘原判決不適用何種法則或如何適用不當，
或所指摘原判決違法情事，顯與法律規定得為第三審上訴理由之
違法情形，不相適合時，均應認其上訴為違背法律上之程式，予
以駁回。本件原判決撤銷第一審之科刑判決，改判依想像競合犯
關係從一重仍論處上訴人黃全榮犯公務員對於主管事務圖利罪刑
（依貪污治罪條例第八條第二項前段及刑法第五十九條之規定遞
減其刑後，處有期徒刑二年，褫奪公權二年，並諭知緩刑四年，
應於本案判決確定後六個月內，向公庫支付新台幣五萬元，及應
依檢察官之命令向指定之政府機關、政府機構、行政法人、社區
或其他符合公益目的之機構或團體，提供二百小時之義務勞務，
緩刑期間付保護管束），已詳敘認定犯罪事實所憑之證據及其認
定之理由，從形式上觀察，並無足以影響判決結果之違法情形存
在。而上訴人之辯護人於原審雖以上訴人行為時可能因精神障礙
或其他心智缺陷，致不能辨識其行為違法或欠缺依其辨識而行為
之能力，或因前項原因，致其辨識行為違法或依其辨識而行為之
能力，顯著減低，而有刑法第十九條第一項不罰或第二項得減輕
其刑之情形云云，為上訴人辯護。原判決已依憑台中榮民總醫院
嘉義分院民國一００年一月十二日嘉醫精字第一０００００四四
七號函（見原審卷一第一０一頁），認上訴人雖自九十一年間起
即因罹患憂鬱症，而持續有心情低落、容易緊張、減少食慾、失
眠及工作表現下降之情形，惟其已於前揭期間多次至台中榮民總
醫院嘉義分院精神科或新陳代謝科接受診療，且其上開憂鬱症之
症狀尚與精神障礙或心智缺陷狀態，而於辨識行為違法之能力與
依辨識而行為之自我控制能力欠缺或顯著降低之精神狀態有間；
並參酌上訴人所供承：其將原勘查結果以立可白塗改，並勾選淹
水達五十公分，係因當時忙於救災工作，沒有時間逐一進行實地
勘查，唯恐得罪村民及遭受鄉長等長官責難，索性將淹水未達五
十公分受災戶之勘查表均塗改為淹水達五十公分等情（見他字第
一三一五號卷(一)第一五二頁、卷(四)第九五頁），而認上訴人行為
時並無刑法第十九條第一項不罰或第二項得減輕其刑之情形，已
於理由內詳予說明，經核並無不合。上訴人並未聲請再向台中榮
民總醫院嘉義分院函詢或為任何之調查，原審以事證已明，未依
職權為無益之調查，自無違法可言。上訴意旨，對於原判決究竟
如何違背法令，並非依據卷內資料為具體之指摘，徒憑己見，對
於原審採證認事之職權行使，任意爭執，難謂已符合首揭法定上
訴要件，其上訴違背法律上之程式，應予駁回。
據上論結，應依刑事訴訟法第三百九十五條前段，判決如主文。
中    華    民    國  一○○  年    六    月    二    日
                      最高法院刑事第九庭
                          審判長法官  石  木  欽  
                                法官  洪  佳  濱  
                                法官  韓  金  秀  
                                法官  段  景  榕  
                                法官  周  煙  平  
本件正本證明與原本無異
                                      書  記  官  
中    華    民    國  一○○  年    六    月    八    日
                                                      K